【裁判字號】    98,上訴,1080
【裁判日期】    980707
【裁判案由】    擄人勒贖等
【裁判全文】
臺灣高等法院臺中分院刑事判決        98年度上訴字第1080號
上  訴  人
即  被  告  丙○○
                    （現於臺灣臺中看守所羈押中）
選任辯護人  張右人律師
上列上訴人因擄人勒贖等案件，不服臺灣臺中地方法院98年度訴
字第2號中華民國98年4月10日第一審判決（起訴案號：臺灣臺中
地方法院檢察署97年度偵緝字第2604號、2605、2606號），提起
上訴，本院判決如下：
    主  文
原判決關於共同未經許可持有手槍、共同犯準擄人勒贖罪及定其
應執行刑部分均撤銷。
丙○○共同犯準擄人勒贖罪，處有期徒刑陸年，扣案如附表編號
一所示之槍枝壹支沒收。
丙○○被訴共同未經許可，持有制式槍彈部分無罪。
    事  實
一、緣江銘聲（綽號麥克，另經臺灣臺中地方法院檢察署通緝中
    ）係甲○○之侄兒，因家族企業經營產生糾紛，竟起買兇殺
    害甲○○之殺人犯意，於95年9月間某日，在臺中市金錢豹
    酒店等處，向在加拿大國認識之友人黃榆鈞（綽號小麥克，
    另經本院判處有期徒刑2年確定）稱其欲以新臺幣（下同）3
    百萬元之代價殺害其三叔甲○○，委託黃榆鈞代為尋找殺手
    ，黃榆鈞聞言後，即共同基於殺人之犯意聯絡，同意代為尋
    找執行殺害甲○○計劃之人，且於商得原無殺人犯意之友人
    戊○○（綽號「民雄」，另經本院判處有期徒刑2年確定）
    同意執行殺害甲○○之計劃後，即於95年10月上旬某日，介
    紹戊○○與江銘聲認識，戊○○並尋得原亦無殺人犯意之丙○○同意接手執行殺害甲○○之計劃後，江銘聲即與戊○○
    議定以5百萬元作為殺害甲○○之代價，戊○○將議定價碼
    告知丙○○後，丙○○即指派丁○○、己○○（綽號紅茶，
    上開2人所涉共同預備殺人及準擄人勒贖罪部分，另經本院
    判處應執行有期徒刑5年4月確定）2人執行殺害甲○○之計
    劃，丁○○另邀其友人謝明錡（所涉共同預備殺人及準擄人
    勒贖罪部分，另經本院判處應執行有期徒刑4年10月）共同
    參與此一殺害甲○○之計劃，戊○○、丙○○、丁○○、己○○、謝明錡因而與江銘聲、黃榆鈞等人遂共同基於殺人之
    犯意聯絡，戊○○、丙○○、丁○○、己○○、謝明錡5人
    事前計畫由丁○○、己○○及謝明錡到場強押甲○○後殺害
    甲○○，期間江銘聲則委由黃榆鈞先後於95年10月5日、同
    年月12日，分別在彰化縣二林鎮某咖啡店及戊○○彰化縣彰
    化市○○路○段162巷3號8樓住處附近，將執行殺害甲○○計
    劃之5百萬元代價之前金85萬元及170萬元分別交予戊○○（
    其中5萬元係戊○○之傭金），並將江銘聲交付之甲○○照
    片、住處地址、所使用車輛樣式及車牌號碼等足資辨認所欲
    殺害對象之個人基本資料轉交戊○○，江銘聲另於95年10月
    中旬某日，在臺中市○○路某處，將現金55萬元交予戊○○
    作為購買執行殺害甲○○計劃所需車輛之資金。戊○○將上
    開款項及甲○○之資料等轉交丙○○後，丁○○、己○○、
    謝明錡即依丙○○之指示，於95年10月下旬起迄至同年11月
    6 日前之期間，多次前往甲○○臺中市西區○○○○街住處附
    近勘查，以瞭解甲○○之作息。丁○○等人在上開勘查過程
    中，因江銘聲僅同意先支付前金250萬元，丁○○等人為避
    免一旦將甲○○殺害後，因江銘聲反悔而無法如期取得尾款
    ，乃決意先強押甲○○加以拘禁看管，待試探江銘聲交付尾
    款情形，再決定是否下手殺害甲○○（丙○○此部分所犯預
    備殺人犯行，業經原審判處有期徒刑2年，並據其於本院撤
    回上訴而確定）。
二、丙○○、丁○○、胡育鞍及謝明錡等人謀議後，即基於妨害
    他人行動自由之犯意聯絡，先由丙○○委由一不知情之成年
    人代為承租彰化縣彰化市○○路○段348巷100弄22號房屋（
    下稱彰南路房屋）作為拘禁甲○○之處所。丙○○明知未經
    許可，不得持有槍枝，為犯本案，而以不詳方式取得扣案如
    附表編號一所示之制式手槍及數量不詳之子彈（未扣案，無
    積極證據證明該子彈具有殺傷力）後，即交予丁○○等人，
    而丁○○、己○○、謝明錡等人亦均知悉未經許可，不得持
    有槍枝，竟與丙○○共同基於意圖犯本案而持有制式手槍之
    犯意聯絡，由己○○持如附表編號一所示之手槍，丁○○持
    電擊棒1支（未扣案），作為強押甲○○之工具，再由謝明
    錡駕駛以江銘聲所交付之55萬元所購用以執行殺害甲○○計
    劃之車號OM-9720號自用小客車，搭載己○○及丁○○，至
    甲○○平日清晨運動之地點（即國立自然科學博物館前廟宇
    ）附近之臺中市○區○○路117號前埋伏等候甲○○，俟甲○○於同日6時10分許自行駕駛自用小客車抵達該運動地點
    附近甫下車之際，己○○、丁○○即下車強押甲○○，謝明
    錡則將前開車號OM -9720號自用小客車開至甲○○所駕駛之
    自用小客車左側，己○○持如附表編號一所示之制式手槍、
    丁○○則持電擊棒，將甲○○強押至前開車號OM-9720號自
    用小客車之際，因甲○○反抗呼救，己○○乃以如附表編號
    一所示之制式手槍敲擊甲○○之頭部，丁○○則以前開電擊
    棒電擊甲○○之身體，同時向甲○○恫稱若不合作就要當場
    開槍將甲○○打死等語，甲○○因遭毆擊及強押，而受有頂
    部頭皮撕裂傷、顏面挫傷、擦傷、四肢及軀幹多處瘀血、擦
    傷等傷害（傷害部分未據告訴），丁○○、己○○強押甲○○上車後，謝明錡即駕駛前開車號OM-9720號自用小客車搭
    載丁○○、己○○、甲○○離去，往彰化縣方向行駛，而以
    此方式剝奪甲○○之行動自由，行駛途中並改由丁○○駕駛
    前開車號OM-9720號自用小客車繼續搭載謝明錡、己○○、
    甲○○，途經臺中市、彰化縣交界處之某不詳地點，為掩人
    耳目，再由丁○○更換駕駛以江銘聲交付之55萬元所另外購
    得用以執行殺害甲○○計劃使用之車號不詳之三菱廠牌自用
    小客車，繼續搭載己○○、謝明錡、甲○○至丙○○先前委
    由不知情之成年人預先承租之彰南路房屋，共同看守甲○○
    而私行拘禁之，丁○○並負責與丙○○聯繫及等候丙○○之
    指示，確認當日是否能取得執行殺害甲○○計劃之尾款後，
    方著手執行殺害甲○○之行動。丁○○、己○○及謝明錡將
    甲○○強押並私行拘禁後，即由丙○○透過戊○○以電話告
    知黃榆鈞殺害甲○○之計劃已執行完畢，並聯繫交付尾款事
    宜，迄同日約12時許，因江銘聲當日僅給付現金10萬元，並
    表示其餘尾款須俟其另自加拿大匯款回臺灣後始能給付而無
    法於當日一次給付，丙○○、丁○○、己○○及謝明錡等人
    見江銘聲既無法如期給付尾款，為免下手殺人後未能依約取
    得款項致得不償失，遂放棄執行殺害甲○○之計劃，且在上
    開聯繫江銘聲付款期間，因甲○○多次表示願意支付價金請
    求放其回家，丁○○、謝明錡、己○○等人除向甲○○表示
    甲○○之仇家係以1500萬元買兇殺害甲○○之情事，且恫稱
    渠等已取得前金500萬元，俟渠等殺害甲○○後即可另取得
    1000萬元尾款等語，甲○○為求保命，於同日約12時許向丁○○、己○○、謝明錡表明願意給付相同之1500萬元並哀求
    將其釋放，丁○○、己○○及謝明錡見狀即先行商議，再由
    丁○○以電話與丙○○聯繫後，認為甲○○之資力不下於買
    兇殺人之江銘聲，丁○○、丙○○、己○○、謝明錡等人此
    時即變更犯意為擄人後意圖勒贖，而共同基於意圖為自己不
    法所有之犯意聯絡，謀議自甲○○處另取得1500萬元之贖款
    ，惟丙○○、丁○○、己○○、謝明錡另一方面仍欲使江銘
    聲誤認業已執行前開委託計劃俾取得尾款，故仍繼續拘禁甲○○，並由丙○○指示不知情之戊○○繼續與黃榆鈞聯繫交
    付尾款事宜。丁○○則在上開拘禁處所，不時做出拉槍機上
    膛之動作以脅迫甲○○，並提及甲○○夜間應酬時之出入時
    間，使甲○○心生畏懼，繼續表示願支付現金1500萬元以換
    取其人身自由，且因甲○○在明，丁○○等人在暗，甲○○
    亦保證說話算話，願在返家後之下述時間、地點交付現金
    1500萬元之情形下，丙○○、丁○○等人遂同意在未取得贖
    款前，先行釋放甲○○，而丁○○等人亦知收取該1500萬元
    後，可能涉及（準）擄人勒贖罪，即向甲○○佯稱願交付委
    託人之錄音資料，以為日後萬一被查獲時，得以作為卸責之
    託詞後，即於同日16時許，由丁○○駕駛前開車號不詳之三
    菱廠牌自用小客車搭載謝明錡、己○○、甲○○，於同日16
    時55分許，在臺中市○○區○○路與黎明路口處，將甲○○
    釋放。甲○○則於返家後依約於95年11月10日14時許，在臺
    中市○○區○○路與青海路交岔口處，將現金1500萬元（裝
    在一棉被袋內）交付前來取款之己○○，己○○再將該1500
    萬元交予丙○○分配，並由丙○○交付丁○○、己○○各約
    10 0萬元，其餘則由丙○○取得。
三、嗣經警循線先後於：(一)96年11月1日21時10分許，在臺中市
    西區○○○○街18號前查獲己○○；(二)96年11月11日16時30分
    許，在彰化縣和美鎮○○路584巷6號查獲謝明錡；(三)96年12
    月11日22時許，在戊○○彰化縣彰化市○○路○段162巷3號8
    樓住處查獲戊○○；(四)96年12月12日15時20分許，在彰化縣
    二林鎮○○街8號9樓之1查獲黃榆鈞；(五)97年3月31日，在臺
    中市○○區○○路2段89號前查獲丁○○，並於同日在丁○○當時之臺中市○○區○○路8號13樓之7居處，扣得附表所
    示之制式手槍及子彈（附表編號二、三所示之槍、彈，業已
    另案執行沒收完畢），因而查悉上情。
四、案經甲○○訴由臺中市警察局移送臺灣臺中地方法院檢察署
    檢察官偵查起訴。
    理    由
壹、證據能力之說明：
一、按被告以外之人於審判外之陳述，除法律有規定者外，不得
    作為證據；被告以外之人於偵查中向檢察官所為之陳述，除
    顯有不可信之情況者外，得為證據；被告以外之人於檢察事
    務官、司法警察官或司法警察調查中所為之陳述，與審判中
    不符時，其先前之陳述具有較可信之特別情況，且為證明犯
    罪事實存否所必要者，得為證據；被告以外之人於審判中有
    滯留國外或所在不明而無法傳喚或傳喚不到者，其於檢察事
    務官、司法警察官或司法警察調查中所為之陳述，經證明具
    有可信之特別情況，且為證明犯罪事實之存否所必要者，得
    為證據；刑事訴訟法第159條第1項、第159條之1第2項、第1
    59條之2、第159條之3第3款分別定有明文。次依大法官會議
    釋字第582號解釋意旨，共同被告於被告案件中係屬證人，
    法院應踐行人證之法定調查程序，始具有證據能力；而共同
    被告於被告案件中之警詢、偵查中之陳述，因被告無從為詰
    問，致有礙被告之對質詰問權，固無證據能力；又法院就被
    告之案件對其他共同被告或與被告有共犯關係之人調查，固
    均應依人證之調查程序傳喚該共同被告或共犯到場，命其立
    於證人之地位而為陳述，並通知被告，使被告有與之對質及
    詰問其現在與先前陳述瑕疵之機會，以確保其對質詰問權，
    並藉以發現實體真實（最高法院94年度臺上字第1776號判決
    參照）。惟按被告以外之人於警詢時及偵查中檢察官訊問時
    之陳述，包括共同被告非以證人身分於警詢時及偵查中檢察
    官訊問時之陳述，係有關被告以外之人於警詢、偵查中檢察
    官訊問時所為之陳述如何得為證據能力之規定，故於審判中
    ，如共同被告在調查被告本人之案件時已依刑事訴訟法第28
    7條之2規定轉換為證人調查詢問，而具結陳述，經賦予被告
    對該共同被告所為之陳述為詰問之機會者，該以共同被告身
    分所為之陳述，法院即非不得與其以證人身分所為之陳述，
    綜合該被告以外之人全部供述證據，斟酌案內其他調查之證
    據資料，本於經驗法則及論理法則，予以取捨，作證據價值
    之判斷，非謂於被告本人案件中，僅能採取共同被告以證人
    身分所為之陳述作為判斷之依據，該非以證人身分之共同被
    告所為之陳述，即為無證據能力之證據，而應予排除不用（
    最高法院97年度臺上字第2631號判決意旨參照）。且法院斟
    酌各項因素綜合判斷，僅係確定證人上開陳述有無證據能力
    而已，至該證據具有證據能力後，其證據力之強弱問題（指
    證明力），仍待法院綜合全辯論意旨及調查證據所得，依法
    認定之。本案共同被告丁○○、己○○、戊○○等人於原審
    審理時已以證人身分具結，並給予被告丙○○及其辯護人辯
    駁及交互詰問之機會，則共犯丁○○於警詢、檢察官偵查中
    及另案審理時之陳述，與審判中不符者（即下述），因均係
    基於自由意思而為陳述，且共犯丁○○、戊○○、己○○先
    前之陳述除距離案發時間較近、記憶較深刻清晰外，尚無心
    詳予考量供詞對自己或他人所生之利害關係，復有為不利於
    己供述之情形，應與事實較為相符而具有較可信之特別情況
    ，且為證明被告丙○○犯罪事實存否所必要；又共犯丁○○
    、戊○○、己○○等人於警詢、檢察官偵查中及本院另案審
    理時之陳述，依當時筆錄作成之情況，亦無何顯不可信之情
    事，本院審酌上開證據資料製作時之情況，並無違法不當之
    瑕疵，依前開說明，自均具有證據能力。
二、按刑事訴訟法有關傳聞法則及例外之規定（第159條至第159
    條之5），如條文已明定得為證據者（如第159條之1第1項）
    ，或依規定原則上有證據能力，但當事人未抗辯其有例外否
    定證據能力之情形者，即無庸就其如何具有證據能力而為說
    明。同法第159條之1第2項規定：「被告以外之人於偵查中
    向檢察官所為之陳述，除顯有不可信之情況者外，得為證據
    。」已揭示被告以外之人於偵查中向檢察官所為之陳述，原
    則上為有證據能力，僅於顯有不可信之情況，始例外否定其
    得為證據。是被告如未主張顯有不可信之情況時，檢察官自
    無從就無該例外情形而為舉證，法院亦無庸在判決中說明無
    例外情形存在之必要；僅於被告主張有例外情形而否定其得
    為證據時，法院始須就有無該例外情形予以調查審認。偵查
    中檢察官為蒐集被告犯罪證據，訊問證人，旨在確認被告嫌
    疑之有無及內容，與審判期日透過當事人之攻防，調查人證
    以認定事實之性質及目的，尚屬有別。偵查中訊問證人，法
    無明文必須傳喚被告使之得以在場，刑事訴訟法第184條第2
    項亦僅規定因發見真實之必要，得命證人與被告對質，是檢
    察官於偵查中雖未命證人與被告對質，尚非違法。此項未經
    被告對質之被告以外之人於偵查中向檢察官所為之陳述，依
    刑事訴訟法第159條之1第2項之規定，原則上屬於法律規定
    為有證據能力之傳聞證據，於例外顯有不可信之情況，始否
    定其得為證據，業如前述。現行刑事訴訟法關於行通常審判
    程序之案件，為保障被告之反對詰問權，復對證人採交互詰
    問制度，其未經詰問者，僅屬未經合法調查之證據，並非無
    證據能力，而禁止證據之使用。此項詰問權之欠缺，非不得
    於審判中由被告行使以資補正，而完足為經合法調查之證據
    。倘被告於審判中捨棄對質、詰問權，自無不當剝奪被告對
    質、詰問權行使之可言（最高法院97年度臺上字第1069號判
    決參照）。經查，本案被告就共犯黃榆鈞、謝明錡以證人身
    分於檢察官偵查中具結所為之證言，及證人甲○○於檢察官
    偵查中具結所為之證言，並未釋明「顯有不可信之情況」之
    具體理由，且觀諸前開證人各該訊問筆錄作成之情況，亦無
    顯不可信之情事，依前開說明，自均具有證據能力。另證人
    戊○○、丁○○及己○○部分亦經原審法院予被告對質詰問
    之機會，已踐行而完足合法調查證據之程序，依前開說明，
    自均得作為本案之證據，附此敘明。
三、選任辯護人另爭執證人丁○○於原審法院另案審理時具結所
    證：扣案的槍彈，丙○○也有輪流保管，伊是聽「阿弟」告
    訴伊的等語，認丁○○所證純粹係聽聞「阿弟」傳述該槍彈
    是丙○○所有，為傳聞證據，而無證據能力。惟按「被告以
    外之人於審判外向法官所為之陳述，得為證據。」刑事訴訟
    法第159條之1第1項定有明文。查證人丁○○此部分證述內
    容係伊親耳聽聞「阿弟」向其傳述該槍彈丙○○亦有輪流保
    管此一事實，並非直接證述該槍彈丙○○亦有輪流保管，此
    部分既經丁○○具結擔保其憑信性，且經合法調查，依上開
    規定，自具有證據能力。至於丁○○此部分證言之證明力如
    何，乃另一問題，自不得與證據能力之有無相混淆。
四、又按被告以外之人（包括證人、鑑定人、告訴人、被害人及
    共同被告等）於審判外之陳述，雖不符刑事訴訟法第159條
    之1至之4等4條之規定，而經當事人於審判程序同意作為證
    據，法院審酌該言詞陳述或書面陳述作成時之情況，認為適
    當者，亦得為證據；當事人、代理人或辯護人於法院調查證
    據時，知有刑事訴訟法第159條第1項不得為證據之情形，而
    未於言詞辯論終結前聲明異議者，視為有前項之同意，同法
    第159條之5定有明文。本案檢察官、被告及其辯護人，就證
    人甲○○、黃榆鈞、謝明錡、游春蘭、張承瑞等人於警詢、
    檢察官偵查中及另案審理時證述之證據能力，均陳明對證據
    能力無意見，亦均未於言詞辯論終結前聲明異議，視為於審
    判程序同意作為證據，且本院審酌該等言詞或書面陳述作成
    時之情況並無違法或不當，依刑事訴訟法第159條之5第2項
    規定，自均有證據能力。另本案所引下列非供述證據，檢察
    官、被告及其辯護人亦均未爭執其證據能力，本院審酌上開
    證據作成或取得之情形，亦無違法不當之瑕疵，且與本案之
    待證事實有關，認以之作為證據亦屬適當，是下列所引用之
    非供述證據亦均有證據能力，合先敘明。
貳、有罪（即擄人後意圖勒贖）部分：
一、訊據上訴人即被告（下稱被告）丙○○就指示共犯丁○○、
    己○○、謝明錡等人擄走被害人甲○○並私行拘禁於彰南路
    房屋而共同妨害其行動自由之犯罪事實坦承不諱，惟矢口否
    認有何準擄人勒贖犯行，辯稱：丁○○擄走被害人甲○○時
    ，並非持扣案如附表編號一所示之槍枝，且伊事前並不知道
    丁○○等人有與被害人甲○○談妥交付1500萬元之事，是事
    後拿到1500萬元後才知道云云。惟查：
(一)、共犯謝明錡、己○○、丁○○於95年11月6日6時10分許，受
    被告丙○○指示，將甲○○強押上車而剝奪其行動自由，於
    強押甲○○上車過程中並導致甲○○受有頂部頭皮撕裂傷、
    顏面挫傷、擦傷、四肢及軀幹多處瘀血、擦傷等傷害（傷害
    部分未據告訴），進而將甲○○私行拘禁在彰南路房屋，迄
    同日16時55分許，始將甲○○釋放為止，已逾10小時之久等
    情，業據共犯謝明錡、己○○、丁○○於原審法院另案審理
    時均坦白承認，其等3人於原審法院另案審理時並均以證人
    身分具結作證，且據證人甲○○於檢察官偵查中及原審法院
    另案審理時結證綦詳，互核相符，其中證人甲○○遭強押至
    前開車號OM-9720號之自用小客車離去之過程，亦據目擊證
    人游春蘭於警詢時證述明確（見臺中市警察局第一分局警卷
    95 年11月6日警詢筆錄，筆錄日期誤載為95年11月5日），
    並有證人甲○○遭強押過程中受有前揭傷害之相片13張、行
    政院國軍退除役官兵輔導委員會臺中榮民總醫院診斷證明書
    2紙，及前開車號OM-9720號自用小客車之車籍查詢基本資料
    1 紙附卷可按，足認被告與共犯謝明錡、己○○、丁○○等
    人前揭妨害自由犯行之自白，與事實相符，足堪採信。
(二)、被害人甲○○遭共犯丁○○、己○○、謝明錡等人強押至上
    開彰南路房屋，在強押上車過程已先後遭持電擊棒之丁○○
    及持制式手槍之己○○電擊及毆傷，在車內於甲○○央求釋
    放時，更遭共犯丁○○恫稱：有人要做掉你，前金是5百萬
    元，殺死你的後謝是1千萬元等語，且將甲○○押往彰南路
    房屋後，共犯丁○○除另向甲○○恫稱：要做掉你的是你加
    拿大之家人，你在大陸1個花園酒店要回臺灣時，就有人要
    殺你，但因為當時人很多，而沒有殺掉你，後來你回臺灣，
    渠等才接此殺人案子等語，並不時將身上之手槍取出做上膛
    及拉槍機之動作，後來共犯丁○○、己○○、謝明錡更對甲○○恫稱：你知道嗎，你們兄弟做這種事情很慘忍，在加拿
    大那個人的家屬有去算命說你的命現在很旺，如做掉你的話
    ，會有官司，但是加拿大那個人還是執意要做掉你等語，使
    被害人甲○○更加心生畏懼等情，業經證人甲○○於原審法
    院另案審理時具結證稱：伊剛要下車時，己○○、丁○○過
    來要拉伊下來，伊嚇一跳，伊的鑰匙還在車上，伊要關車門
    ，但是己○○、丁○○拉開車門要拉伊出來，伊就喊救命，
    己○○、丁○○即將伊拉下車，且其中1人並拿電擊棒電伊
    ，當時伊拚命對抗，己○○、丁○○其中1人說伊再對抗就
    開槍打死伊，己○○即拿槍打伊的頭頂，導致伊頭頂有破掉
    ，傷口3公分，全身都是血，伊頭被打之後就沒力氣了，伊
    對抗時，謝明錡的車子就開到伊車子駕駛座的旁邊，謝明錡
    的車與伊的車同向且約隔2公尺，己○○、丁○○就把伊拉
    到謝明錡車子的後座，己○○坐在伊的左邊，伊右側的車門
    被鎖起來，丁○○坐在副駕駛座，謝明錡將車開走；伊在車
    上時要求丁○○讓伊回去好不好，伊說願意給付1百萬元或2
    百萬元，請讓伊回家，丁○○說人家要做掉伊，前金是5百
    萬元，殺死伊的後謝是1千萬元，伊就沒講話，跟伊講話的
    都是丁○○，開車過程中己○○、謝明錡均無與伊講話，之
    後伊被帶到一個地方，伊聽到好像有鐵門開啟的聲音，車子
    開進去後，就有一個半樓梯進去，上樓有1個房間、1個洗手
    間，均無窗戶，伊就被帶到房間裡面，有3個很大的棉被，
    因為伊全身都是血，就拿衛生紙按壓頭頂的傷口，丁○○問
    伊說有無加拿大的親戚，丁○○說是伊加拿大的親戚要殺掉
    伊，丁○○並說伊為何將臺中的一家公司、大陸的三家公司
    全部的股權拿走，伊說伊知道了，一定是伊二哥在加拿大多
    倫多的兒子江銘聲，伊當時就猜到是這樣子；當時伊怕激怒
    他們3人，所以伊就告訴他們3人說伊小時候與其他兄弟辛苦
    長大的情形，在伊講這些話之前，伊看到丁○○把身上1把
    手槍拿出來上膛，也拉槍機，在伊與他們3人講上述兄弟吃
    苦長大的過程中，丁○○又把他身上該把手槍做好幾次拉槍
    機上膛的動作，丁○○出去好幾次，他每次出去前，也都會
    做拉槍機上膛的動作，後來丁○○對伊說，伊之前在大陸期
    間有好幾組人要去殺伊，但是並無成功，丁○○並說95年10
    月24日早上，伊在大陸1個花園酒店要回臺灣時，就有人要
    殺伊，但因為當時人很多，而沒有殺掉伊，後來伊就回臺灣
    ，丁○○說伊回臺灣後，其等才接這個殺掉伊的案子；每次
    出去都是丁○○1人，謝明錡、己○○看管伊，約中午12點
    多左右，伊看丁○○一下出去一下回來，伊感到心理不安，
    丁○○又回來時，伊對丁○○、謝明錡、己○○說：「你們
    是要錢嘛，我給你們1500萬元好不好，放我回去好不好」，
    丁○○、謝明錡、己○○就馬上到洗手間的樓梯間商量，他
    們3人商量的內容伊無聽到，商量以後丁○○就過來，又把
    槍機拉了一下，又出去，丁○○出去約40分鐘回來，告訴伊
    說好啦，並說3點多會放伊回去，後來丁○○、己○○、謝
    明錡對伊說：你知道嗎，你們兄弟做這種事情很殘忍，在加
    拿大那個人的家屬有去算命說你的命現在很旺，如做掉你的
    話，會有官司，但是加拿大那個人還是執意要做掉你等語明
    確（見97年度重訴字第474號卷一第111頁背面至119頁背面
    ），核與證人即共犯謝明錡於原審法院另案審理時以證人身
    分具結證稱：伊將被害人帶往囚禁房屋後，在房子裡有看到
    丁○○拉槍機之動作，當時有伊、己○○及甲○○在場等語
    （見97年度重訴字第474號卷二第100至102頁）、證人丁○○亦於偵查中及原審法院另案審理時均證稱曾向甲○○表示
    委託人係以1500萬元代價要取其性命等語（見97年度偵緝字
    第817號卷第58至60頁、97年度重訴字第474號卷二第48至59
    頁）大致相符，並有扣案如附表編號一所示槍枝可資佐證，
    證人丁○○亦不諱言伊感覺被害人甲○○應該是怕渠等不放
    他回家，因為曾答應中午要讓他回家，但到中午還沒放人，
    甲○○就開始害怕等語（見97年度偵緝字第817號卷第34至
    37頁），核與證人甲○○所證相符。證人甲○○於原審法院
    另案審理時進一步具結證稱：在車上伊是說1百萬元或2百萬
    元放伊回去，後來在房間之後伊是一次講1500萬元，不是慢
    慢加上去的；伊從科學博物館附近被押上車，直到伊說願意
    給1500萬元止，這段期間，丁○○、謝明錡、己○○都沒有
    說到是要騙委託人的錢或沒有要殺伊之意思的話；伊被押上
    車後，丁○○、謝明錡、己○○並無在車上說不會傷害伊，
    只是要騙委託人的錢並叫伊不要害怕的話；伊被押期間，丁○○並無向伊說等2天至3天拿到委託人的錢後，才放伊回去
    等語（見97年度重訴字第474號卷一第111至119頁背面），
    亦與證人謝明錡於原審法院另案審理時以證人身分具結證稱
    ：甲○○是一開始就說要給15 00萬元等語相符（見97年度
    重訴字第474號卷一第126頁）。衡諸上情，本件共犯丁○○
    、己○○及謝明錡依被告丙○○之指示，於95年11月6日清
    晨6時10分許，駕車且分持電擊棒、制式槍枝，將被害人甲○○強押上車，過程中或以槍枝敲打被害人頭部、或以電擊
    棒電擊被害人身體，致被害人受有多處傷勢，並隨即押往彰
    南路房屋拘禁，拘禁期間除不斷出示槍枝並拉槍機上膛外，
    且向被害人恫稱有人出鉅資殺害被害人，且表示此次並非第
    一次，更於交談中表露渠等對被害人身家作息狀況之了解，
    故被害人甲○○同意交付1500萬元予共犯丁○○等人，顯係
    因遭共犯丁○○等人擄獲後，試圖以鉅資買回自己性命之不
    得已之自保之舉。
(三)、證人即共犯丁○○、謝明錡、己○○雖均於本案及另案審理
    時證稱：強押甲○○至車上後，即向甲○○表明不會傷害伊
    、約2天至3天待騙取委託人之金錢即會將其釋放云云，且丁○○、謝明錡、己○○就此部分與甲○○當庭對質時，證人
    甲○○雖亦改稱：「2天至3天會放我回去，好像有，又好像
    沒有」、「丁○○有說2天至3天會放我回去，這是幾點鐘講
    的我不曉得，當時我很怕」等不確定性之回答（見97年度重
    訴字第474號卷一109至119頁）。然觀諸證人甲○○於原審
    法院另案審理時亦具結證稱：伊今天到法庭作證還很害怕，
    伊現在還在發抖；因為伊長這麼大從未發生過這種事情，伊
    突然被抓走，頭被打流很多血，身體有受傷，且旁邊有槍枝
    還有2、3位年輕人在身旁（即指共犯丁○○、謝明錡、己○○），伊到現在都還很害怕，伊現在都還不敢一人單獨出去
    ，有人陪伊才敢出去等語（見97年度重訴字第474號卷二第1
    18至131頁），再佐以證人甲○○嗣將1500萬元交付共犯己○○後，均未主動聲張故為張揚，證人甲○○實無藉此事故
    意設詞誣陷共犯丁○○、謝明錡、己○○，進而為前揭不利
    於其等證述之可能。且苟共犯丁○○上開所述為真，被害人
    甲○○既已明白丁○○等人僅係要作戲詐騙其姪子江銘聲之
    尾款，則其又何須主動告知同意支付現金，且表示願支付
    1500萬元之鉅款予丁○○等人之理。此外，共犯丁○○、己○○雖另供陳被害人支付該1500萬元之目的係請求渠等提供
    買兇者要殺他之證據云云，惟共犯己○○、丁○○等人亦坦
    承取得被害人甲○○之1500萬元現金時，並未提供任何買兇
    者委託之錄音或錄影等資料，共犯丁○○並供稱：沒辦法提
    供該錄音或錄影資料，因為根本未曾見過委託人等語（見97
    年度偵緝字第817號卷97年4月8日訊問筆錄），再佐以證人
    甲○○於原審法院另案審理時亦證稱：「（丁○○問：在房
    間的時候，甲○○說要給我們1500萬元時，我是有告訴甲○○說我們不能拿甲○○的錢，如我們拿你的錢後就變成擄人
    勒贖？）答：有，你有這樣講沒有錯，我本來是說2、3百萬
    元，後來我向你說不然我給你1500萬元讓我回去好不好，你
    就說『如我拿你的錢就變成擄人勒贖，是你自願給我們的，
    是不是』，我說是，丁○○等3人就去外面商量。」、「（
    丁○○問：後來這1500萬元部分，是否就是你說要答謝我們
    ，要我們幫你拿委託人的錄音，作為證據？）答：我說1500
    萬元給你，你送我回去。丁○○自己就說要把委託人的錄音
    拿給我作為證據，我說好，我說感謝你。」等語，足見共犯
    丁○○等人明知未持有任何買兇者之錄音錄影資料，自無提
    供該資料予甲○○之可能，又明白收取甲○○1500萬元贖款
    後，將涉犯擄人勒贖罪，故除要求被害人同意該1500萬元係
    其個人同意給予外，並於甲○○為求自保而應允後，共犯丁○○另向被害人佯稱將提供該買兇者之證據予甲○○，顯係
    作為日後卸責之用，非可僅以共犯丁○○於被害人甲○○為
    求保命而應允給付1500萬元後，曾向被害人表示欲提供買兇
    者之證據一語，而無視於被害人係如何遭共犯丁○○、己○○及謝明錡持槍及電擊棒毆傷、電擊、強押而剝奪自由並遭
    拘禁，期間更不斷出言有人出鉅資買兇殺害被害人及取出槍
    枝拉槍機上膛等足以導致被害人心生畏懼之情事，即據以作
    為被害人甲○○同意交付1500萬元予共犯丁○○等人，係基
    於感謝及委託共犯丁○○等人提供買兇者證據之有利認定。
    且本件共犯丁○○等押人在先，並於押人過程中，不斷以言
    語或行動恫嚇被害人，致被害人心生畏怖而同意支付1500萬
    元作為換取其性命之對價，該1500萬元自屬贖款無訛，被告
    辯稱該款項並非贖款云云，顯屬無據。另按「擄人勒贖係指
    意圖勒贖而擄人而言。行為人苟以勒贖之目的而擄人，祇須
    被擄人喪失行動自由，而置於加害者實力支配之下即屬既遂
    ，其事後果否實施勒贖，向何人勒贖，有無取得贖款，以及
    何人交付贖款均不影響其已成立之犯罪，故擄人勒贖並不以
    被擄人與被勒贖人不屬同一人為必要。」、「意圖勒贖而擄
    人者，亦即行為人有使被害人以財物取贖人身之意思而為擄
    人行為，即應認構成意圖勒贖而擄人罪。該罪亦不以須向被
    擄人以外之人勒索財物為必要。」最高法院85年度台上字第
    3675號、93年度台上字第2859號判決意旨可資參照。選任辯
    護人以擄人勒贖罪之成立，須向被擄人以外之人勒贖財物為
    限云云，亦不足採。
(四)、被告丙○○另辯稱對於1500萬元一事事先不知情，亦未曾參
    與，係拿到1500萬元後才知，且其係侵吞共犯交予其保管之
    上開款項云云；證人即共犯己○○於原審審理時雖亦證稱：
    就擄走被害人甲○○及向甲○○拿1500萬元，被告丙○○並
    沒有參與，且1500萬元是伊自己去拿的云云。惟查：證人丁○○於原審審理本案時即具結證稱：本來最初計畫是要押被
    害人甲○○，後來要跟甲○○拿1500萬元時，伊有跟被告丙○○商量這件事、伊有告訴丙○○說甲○○提的1500萬元的
    事情、伊等把甲○○拘禁在彰南路房屋以後，伊只有跟丙○○連絡，後來1500萬元是在95年11月10日14時，在臺中市○○路與青海路口拿到的，是被告丙○○叫己○○去拿的，被
    告丙○○開車載伊在彰化市○○路路邊等己○○，己○○開
    車去拿1500萬元回來跟伊等會合，被告丙○○拿到1500萬元
    後，有打開看，但沒有點算，隔天被告丙○○有拿100萬元
    給伊，其他的錢被告丙○○如何處理，伊不知道等語明確（
    見原審98年2月19日審判筆錄，附於98年度訴字第2號卷第55
    至58頁），足見被告丙○○雖未出現在拘禁被害人甲○○之
    現場，然共犯丁○○業已將被害人在遭拘禁下同意支付1500
    萬元之原委告知被告丙○○，被告丙○○當無不知之理，其
    嗣後更指示在拘禁被害人處所之共犯丁○○，由丁○○駕車
    ，與共犯己○○、謝明錡共同將被害人甲○○帶離拘禁處所
    ，被告丙○○對於被害人甲○○如何遭擄，及同意支付高額
    贖金以買回性命等情事，事先自無可能毫不知情，足證被告
    丙○○確與共犯己○○、丁○○、謝明錡等人共同基於犯意
    聯絡，於先擄得甲○○後，再變更犯意對甲○○為勒贖1500
    萬元之犯行無訛。至證人己○○雖證稱1500萬元是被害人甲○○要給伊、丁○○、謝明錡3人各500萬元，丙○○並無參
    與，之後錢也是伊自己去向被害人拿的，被告丙○○他們都
    不知道云云，惟此已與證人丁○○上開證述不符，且查，證
    人己○○於原審審理本案時證稱，從押走被害人甲○○到釋
    放被害人甲○○期間，伊都沒有跟被告丙○○見面，也都沒
    有看到共犯丁○○跟被告丙○○見面，因為當天伊進到房子
    後就沒有再出去等語明確，而證人丁○○業已證稱當天係用
    電話與被告丙○○聯絡並表示被害人同意交付1500萬元，且
    本案證人己○○並非直接與被告丙○○聯絡接受其指示之人
    ，而係由共犯丁○○與被告丙○○連絡後受指示行事，再告
    知己○○等人配合行事，己○○自無可能直接知悉共犯丁○○與被告丙○○間之聯絡情形，且如被告丙○○事先就該
    1500萬元毫不知情，則己○○又何以將1500萬元之鉅款交由
    被告丙○○分配，並由被告取得絕大部分贖款，是證人己○○所證，顯與常情不符，自無從據為有利於被告丙○○之認
    定。
(五)、另被害人甲○○遭共犯丁○○、己○○強押上車之際，己○○所使用（即己○○嗣交予丁○○，並由丁○○在彰南路房
    屋所持有）之手槍，確係如附表編號一所示之BERETTA廠制
    式手槍，說明如下：
  證人甲○○前揭遭共犯丁○○、己○○強押上車之際，丁○○係持電擊棒，且被害人甲○○係遭共犯己○○所持之手槍
    毆擊頭部，致其受有前揭頭部之傷害，嗣甲○○被帶至彰南
    路房屋拘禁時，丁○○所持之手槍，即係由共犯己○○所持
    強押甲○○上車之同一把手槍等情，業據共犯謝明錡、己○○、丁○○於原審法院另案審理時均供承不諱，且此部分情
    節亦據其等3人於原審法院另案審理時具結證述在卷，互核
    情節大致相符。被害人甲○○遭強押上車、嗣被帶至彰南路
    房屋拘禁時，亦先後親見共犯己○○、丁○○手持1把手槍
    乙節，亦據證人甲○○於原審法院另案審理時結證綦詳，堪
    認屬實。
  共犯謝明錡於原審法院另案審理時雖以證人身分證稱：伊於
    95年11月6日早上準備要去抓甲○○時，在車上伊就有看到
    己○○拿1把手槍，但伊無問己○○拿的該手槍來源為何，
    己○○拿的手槍是全銀色的，並不是半銀半黑色的前開BERE
    TTA廠制式手槍，伊並無看到己○○拿的手槍是否有裝子彈
    ，伊當天並無看到子彈云云；共犯己○○、丁○○於原審法
    院另案審理時雖亦以證人身分證稱：強押甲○○時所使用之
    手槍，係全銀色無法發射子彈的道具槍，並非真槍，亦非前
    開貝瑞塔制式手槍等語（見原審97年度重訴字第474號卷二
    97年5月1日審判筆錄、97年5月29日審判筆錄）。又證人甲○○於原審法院另案審理時雖亦證稱：95年11月6日伊看到
    的手槍是銀色的，但是否全部都是銀色的，伊並無印象；伊
    不知道伊看到的那把槍有沒有在扣案的這二把槍裡面（即指
    前開BERETTA廠制式手槍及共犯丁○○為警查獲時扣得之前
    揭另一把菲律賓ARMSCOR廠制式手槍），伊不能百分之百確
    定；95年11月6日伊看到的手槍，應該是扣案的半銀半黑色
    的前開貝瑞塔制式手槍，伊是能說大概是，無法百分之百確
    定，因為伊害怕，所以無法看清楚等語（見同前卷二97年6
    月5日審判筆錄）。惟查：依共犯謝明錡於原審法院另案針
    對偵查中檢察官聲請羈押之訊問時明確供承：丁○○、己○○二人合力抓甲○○上車，丁○○有拿電擊棒，己○○拿一
    把真槍，伊有看過那把槍等語（見96年度聲羈字第2023號卷
    96 年11月12日訊問筆錄），而共犯己○○於96年1月7日警
    詢時亦供承：抓甲○○之犯案手槍是由丁○○提供的，該手
    槍為制式手槍；該手槍當時裝滿了一個彈夾的子彈等語，且
    其於97年1月3日檢察官訊問時亦供承：「我們擄走甲○○時
    ，我手上拿的是丁○○交給我的制式真槍，丁○○並有給我
    子彈，而且有將子彈裝填至手槍內，後來丁○○收回去了」
    等語（見臺中市警察局96年11月7日警詢筆錄；臺灣臺中地
    方法院檢察署97年度偵字第844號偵查卷97年1月3日訊問筆
    錄），且證人即共犯丁○○於檢察官訊問時亦供承：抓甲○○時，我拿電擊棒，己○○拿手槍；己○○當時拿的手槍就
    是扣案之銀色制式手槍（即指前開貝瑞塔廠制式手槍）等語
    （見臺灣臺中地方法院檢察署97年度偵緝字第817號偵查卷
    97 年3月31日訊問筆錄）外，其於偵查中檢察官聲請羈押而
    由法官為羈押訊問時亦明確供承：抓走甲○○的槍枝是被告
    丙○○提供的，是制式手槍，當時己○○拿手槍，我拿電擊
    棒等語（見原審96年度聲羈字第468號卷97年3月31日訊問筆
    錄）。參諸證人甲○○於原審法院另案審理時具結證稱：95
    年11月6日當時伊問謝明錡說丁○○手上拿的手槍是什麼款
    式，伊並說伊當兵時，看到90手槍的槍管比較短，丁○○手
    上拿的那支手槍槍管比較長，謝明錡就說丁○○手上拿的那
    把手槍是92手槍；扣案之前開BERETTA廠制式手槍槍管，與
    伊95年11月6日當時所看到的槍管是一樣的；伊看到丁○○
    拉槍機（即指在彰南路房屋）時，伊有看到彈匣掉下來，當
    彈匣掉下來時伊有看到彈匣裡面有子彈，是成排的子彈，但
    是當時有多少子彈伊不知道等語（見原審97年度重訴字第47
    4號卷二97年6月5日審判筆錄），其中就證人甲○○在彰南
    路房屋時其親見共犯丁○○所持之手槍內裝填有子彈，及該
    手槍之樣式係92手槍之問答乙節，核與證人甲○○於檢察官
    訊問時結證之情節相符（見臺灣臺中地方法院檢察署97年度
    偵緝字第817號偵查卷97年4月28日訊問筆錄）。佐以共犯丁○○自承於犯本案前，即由被告交予其如附表編號一所示之
    手槍，而其於前揭時地為警查獲時，確亦扣得其持有包括前
    開如附表編號一所示之手槍在內之制式手槍2支，則其既持
    有制式手槍，自無另持玩具槍以強押被害人之必要，且若係
    玩具槍，亦無於其內裝填子彈之必要。而附表編號一所示槍
    枝外觀確實有銀白色澤，與證人甲○○在警詢偵訊及原審法
    院另案審理時所證述銀色槍枝之顏色亦相符。再者，持有制
    式槍枝係屬5年以上有期徒刑之重罪，共犯謝明錡、己○○
    、丁○○倘無持前開BERETTA廠制式手槍犯案，衡情渠等於
    檢察官偵查中乃至法官訊問時，亦無輕率供述、隨意承認之
    可能。故共犯謝明錡、己○○、丁○○均於原審法院另案審
    理時以證人身分證稱：強押甲○○時己○○所持有（即共犯
    己○○嗣交予共犯丁○○，並由共犯丁○○在彰南路房屋所
    持有）之手槍非前開BERETTA廠制式手槍云云，應係迴護被
    告並圖飾卸己責之虛詞，不足採信。此外，並有如附表編號
    一所示之BERETTA廠制式手槍1支扣案可證，且該槍枝經內政
    部警政署刑事警察局以性能檢驗法、試射法、電解腐蝕法、
    比對顯微鏡比對法鑑驗結果為：送鑑貝瑞塔制式92手槍1支
    （槍枝管制編號0000000000號），研判係口徑9mm制式半自
    動手槍，為義大利BERETTA廠92FS型，槍號遭磨滅，經以電
    解腐蝕法重現結果，無法重現，槍管內具6條右旋來復線，
    擊發功能正常，可供擊發同口徑制式子彈使用，認具殺傷力
    ，有該局97年4月16日刑鑑字第0970049703號槍彈鑑定書1份
    附卷（偵緝卷第87頁背面）可憑。又本件如附表編號一所示
    之制式槍枝，經送驗以拆解方式進行採樣，雖無檢測有何血
    跡反應，有法務部調查局97年11月21日調科肆字第09700466
    590號鑑定書在卷可參，惟本件共犯己○○於案發當天在科
    博館附近持槍敲擊被害人甲○○頭部，雖致被害人甲○○受
    有頂部頭皮撕裂傷之傷害，然觀諸卷附被害人受傷部分之照
    片（見臺中市警察局卷第111頁至第113頁），僅在頭部上方
    殘留部分血跡，再佐以當時與共犯己○○共同下車強押被害
    人之共犯丁○○於原審法院另案審理時以證人身分亦結證稱
    ：被害人上車後才發現他頭流血等語（見原審97年度重訴字
    第474號卷二97年5月1日審判筆錄），可見共犯己○○以如
    附表編號一所示槍枝將被害人敲擊成傷之際，被害人頭部尚
    未瞬間大量流血，則該造成被害人受傷之如附表編號一所示
    槍枝未沾有任何血跡，致無法在案發逾1年始扣得之該槍外
    表及內部零件檢測得血跡反應，亦無悖於常理，自無法以上
    開鑑定書據以為有利被告之認定，附此敘明。
(六)、綜上所述，被告所辯均不足採信，本件事證明確，被告準擄
    人勒贖之犯行洵堪認定。被告及選任辯護人另聲請傳喚證人
    即共同被告丁○○、戊○○及己○○到庭作證，欲證明本案
    之計畫範圍為何、丁○○、己○○之犯行是否超越原本之計
    畫範圍，及其3人與被告平日之關係為何、有無挾怨報復之
    可能等情。惟按：「當事人、代理人、辯護人或輔佐人聲請
    調查之證據，法院認為不必要者，得以裁定駁回之。下列情
    形，應認為不必要：一、不能調查者。二、與待證事實無重
    要關係者。三、待證事實已臻明瞭無再調查之必要者。四、
    同一證據再行聲請者。」刑事訴訟法第163條之2定有明文。
    查，共同被告丁○○、戊○○、己○○除於原審法院另案審
    理時均曾以證人之身分具結作證（原審97年度重訴字第474
    號卷一第126頁背面至141頁、卷二第96至105頁、第6至22頁
    、第118 至131頁）外，亦於本案原審審理時，再度以證人
    身分具結作證並經交互詰問（原審98年度訴字第2號卷第52
    頁至69頁），已就上開待證事實證述綦詳，而被告及其辯護
    人亦均在場聽聞，且原審審判長就每一證人經交互詰問後，
    亦均詢問檢察官、被告及其辯護人對該證人所述有何意見，
    檢察官、被告及其辯護人亦均答稱「沒有意見」，則被告及
    選任辯護人再次聲請該3人到庭作證，顯係就同一證據再行
    聲請，自應認為不必要。選任辯護人另聲請傳喚證人即被害
    人甲○○到庭作證，欲瞭解甲○○當初報案之原因是否因未
    收到丁○○所寄送之錄音筆，及丁○○等人持有之兇器為何
    。惟有關證人甲○○當初交付1500萬元予丁○○等人，與丁○○自行所稱欲交付甲○○有關委託人之錄音錄影資料並無
    關係，又丁○○等人持以犯案之兇器為扣案如附表編號一所
    示之手槍，均據證人甲○○於偵審中具結證述明確，且甲○○亦始終證述並未與被告丙○○碰面，則選任辯護人再次聲
    請傳喚甲○○，欲就其已證述明確之事項再次作證，本院亦
    認為不必要，併此敘明。
二、論罪科刑部分：
(一)、按擄人勒贖係指意圖勒贖而擄人而言，行為人苟以勒贖之目
    的而擄人，祇須被擄人喪失行為自由，而置於加害者實力支
    配之下，即屬既遂，其事後果否實施勒贖，向何人勒贖，有
    無取得贖款，以及何人交付贖款，均不影響其已成立之犯罪
    （最高法院85年度臺上字第3675號判決參照）。另按擄人後
    意圖勒贖者，以意圖勒贖而擄人論，91年1月30日增訂公布
    之刑法第348條之1定有明文，是以，準擄人勒贖罪，以擄人
    後，已另生勒贖之意，而繼續擄人，並進行索討金錢之恐嚇
    行為時即屬成立，但取贖款，係該罪之目的行為，在被擄人
    未經釋放以前，其犯罪行為仍在繼續進行之中，行為人如已
    參與對遭擄獲之被害人勒贖一事，因擄人後意圖勒贖之行為
    ，仍為準擄人勒贖罪繼續進行中，雖未參與準擄人勒贖罪之
    取贖目的行為，仍應認已參與繼續進行中之該罪之行為，自
    應認為共同正犯。核被告所為，係犯槍砲彈藥刀械管制條例
    第7條第4項之未經許可持有手槍罪，及刑法第348條之1之準
    擄人勒贖罪。按在實施擄人過程中，為排除障礙或壓抑反抗
    ，或對被害人施以強暴之行為，或對週遭被害人之親友為壓
    制其防止或救援之行為，除行為人另有傷害或妨害自由之故
    意，在觀念上應被吸收於擄人勒贖行為中，不應再論以妨害
    自由或傷害罪，最高法院著有89年度臺上字第1603號、91年
    度臺上字第769號判決可資參照。又刑法第302條第1項之妨
    害自由罪，係妨害他人自由之概括規定，故行為人具有一定
    目的，以非法方法剝奪人之行動自由者，除法律別有處罰較
    重之規定（例如略誘、擄人勒贖等罪）應適用各該規定處斷
    外，如以使人行無義務之事，或妨害人行使權利為目的，而
    其強暴脅迫復已達於剝奪人行動自由之程度，即祇成立第30
    2條之罪，不應再依同法第304條論處，因此項使人行無義務
    之事，或妨害人行使權利之低度行為，應為剝奪人行動自由
    之高度行為所吸收，此亦有最高法院71年度臺上字第3488號
    判決可參。本案被告丙○○與共犯丁○○、己○○、謝明錡
    於變更為擄人勒贖犯意前，由共犯己○○持制式槍枝、共犯
    丁○○持電擊棒，共犯謝明錡負責開車，共同對被害人為妨
    害自由之犯行，再私行拘禁於彰南路房屋，均為渠等事後變
    更為擄人勒贖犯意之犯行所吸收，另渠等變更為擄人勒贖犯
    意後，復由共犯丁○○負責持制式槍枝，及出言恫嚇等方式
    ，共同對被害人為妨害自由、恐嚇取財犯行，因無證據證明
    另有妨害自由、恐嚇取財之故意，皆應為擄人勒贖行為所吸
    收，均不另論罪。公訴意旨認被告所犯係刑法第302條之私
    行拘禁罪及第346條之恐嚇取財罪，尚有未洽，惟其基本社
    會事實相同，爰變更檢察官之起訴法條。另按凡以自己犯罪
    之意思而參與犯罪，無論其所參與者是否犯罪構成要件之行
    為，皆為正犯（最高法院25年上字第2253號判例意旨參照）
    。次按共同正犯，係共同實施犯罪行為之人，在共同意思範
    圍內，各自分擔犯罪行為之一部，相互利用他人之行為，以
    達其犯罪之目的，其成立不以全體均參與實施犯罪構成要件
    之行為為要件；參與犯罪構成要件之行為者，固為共同正犯
    ；以自己共同犯罪之意思，參與犯罪構成要件以外之行為，
    或以自己共同犯罪之意思，事前同謀，而由其中一部分人實
    行犯罪之行為者，亦均應認為共同正犯，使之對於全部行為
    所發生之結果，負其責任（最高法院28年上字第3110號判例
    、最高法院92年度臺上字第28 24號判決意旨參照）。又共
    同正犯之意思聯絡，原不以數人間直接發生者為限，即有間
    接之聯絡者，亦包括在內。如甲分別邀約乙、丙犯罪，雖乙
    、丙間彼此並無直接之聯絡，亦無礙於其為共同正犯之成立
    （最高法院77年上字第2135號判例意旨參照）。被告丙○○
    以自己犯罪之意思，與共犯丁○○、己○○、謝明錡等人犯
    準擄人勒贖罪，再由共犯己○○出面取得贖款1500萬元，被
    告丙○○與共犯丁○○、己○○、謝明錡就準擄人勒贖犯行
    間，有犯意聯絡及行為分擔，為共同正犯。按「未經許可，
    持有槍、彈罪，其持有之繼續，為行為之繼續，至持有行為
    終了時，均論為一罪，不得割裂。若持有之後，以之犯他罪
    ，兩罪間之關係如何，端視開始持有之原因、動機或目的為
    斷。如早已非法持有槍、彈，後另起意犯罪，或意圖犯甲罪
    而持有槍、彈，卻持以犯乙罪，均應以數罪併罰論處；必因
    意圖犯某罪而持有槍、彈，嗣於繼續持有中，果持之以犯該
    罪，兩罪間，依其情節，始得依想像競合犯或刑法修正前牽
    連犯之裁判上一罪關係從一重處斷。」（最高法院93年度臺
    上字第3038號、95年度臺上字第1318號、97年度臺上字第18
    36號判決意旨參照）。本案並無證據證明被告係自94年底起
    即持有扣案如附表編號一所示之手槍（詳下述無罪部分），
    自應依罪疑惟有利於被告之刑事訴訟原則，認被告係為犯本
    案而持有扣案如附表一所示之手槍，則其持有手槍部分之犯
    行，與其所犯準擄人勒贖犯行間，自係以一行為觸犯數罪名
    之想像競合犯，應從一重之準擄人勒贖罪處斷。又刑法第34
    7條第5項規定犯擄人勒贖罪「未經取贖而釋放被害人者，減
    輕其刑；取贖後而釋放被害人者，得減輕其刑」，其立法用
    意除鼓勵罪犯中止犯行外，另兼顧人質之安全，應具有自動
    釋放人質之心意及實際釋放人質之事實，始得寬減其刑，必
    須於未經取贖前，自動恢復被害人之行動自由，始屬相當。
    本件共犯己○○雖於95年11月10日下午2時許，依被害人在
    拘禁處所所約定之時點，收受被害人交付之1500萬元現金，
    惟被告丙○○與共犯丁○○、己○○、謝明錡等人於95年11
    月6日下午4時55分許，未取贖前即自動釋放被害人，業據被
    害人甲○○證述在卷，足證被告丙○○與共犯丁○○、己○○、謝明錡等人確係在未取贖前即已自動釋放人質，基於該
    法條兼顧人質安全之立法用意，不因被害人甲○○所述：雖
    已遭釋放，但敵在暗，伊在明，為自身安全起見，在遭釋放
    後仍依約定將贖金交付共犯己○○等情而有歧異，是被告仍
    應依刑法第347條第5項前段之規定減輕其刑。
(二)、原審認被告犯準擄人勒贖罪罪證明確，予以論罪科刑，固非
    無見，惟查：1.本案並無證據證明被告係自94年底起即持有
    扣案如附表編號一所示之手槍，自應依罪疑惟有利於被告之
    刑事訴訟原則，認被告係為犯本案而持有扣案如附表編號一
    所示之手槍，則其持有手槍部分之犯行，與其所犯準擄人勒
    贖犯行間，自係以一行為觸犯數罪名之想像競合犯，應從一
    重之準擄人勒贖罪處斷，原審認被告係自94年底起即持有扣
    案如附表編號一所示之手槍，故與被告於95年11月6日所犯
    之準擄人勒贖罪係數罪併罰，自有違誤；2.共同被告己○○
    取得被害人甲○○所交付之1500萬元後，悉數交予被告分配
    ，而被告有交付丁○○、己○○各約100萬元，亦據丁○○
    及己○○於原審證明屬實（原審98年度訴字第2號卷第57頁
    、66頁），原審認被告犯準擄人勒贖罪所得之財物為1400萬
    元（原判決第32頁倒數第10行），亦有未洽。被告上訴意旨
    ，以其此部分所為應僅構成妨害自由罪，而否認係犯準擄人
    勒贖罪，雖無理由，惟原判決既有上開可議之處，自應由本
    院將原判決此部分及定其應執行刑部分均撤銷改判。爰審酌
    被告為犯本案而持有如附表編號一所示之手槍，作為犯本案
    之工具，對於社會治安危害非輕，被告丙○○與被害人甲○○間無任何怨隙，且其正值青壯，竟不思以正當途徑賺取金
    錢，僅為貪圖不法錢財即為本案犯行，致被害人甲○○身心
    受創甚鉅，更向被害人甲○○勒贖高額贖款，益見其等唯利
    是圖、漠視法律，惡性甚重，又被告迄今仍未賠償被害人甲○○所受損害，兼衡被告丙○○僅坦承妨害自由部分之行為
    ，就其餘部分仍飾詞否認、未見悔意之犯罪後態度，及被告
    之智識程度、事後取得大部分贖款等一切情狀，量處如主文
    第2項所示之刑。扣案如附表編號一所示之制式手槍1支為犯
    本案之工具，且為違禁物，應依刑法第38條第1項第1款之規
    定宣告沒收。另犯本案所用之電擊棒1支因未扣案，亦非違
    禁物，為免將來執行之困難，爰不為沒收之諭知。
參、無罪（即共同未經許可持有制式槍彈）部分：
一、公訴意旨略以：被告丙○○明知其未經主管機關許可，不得
    持有制式手槍及子彈，竟基於持有制式槍枝及子彈之犯意，
    於民國94年底某日，在不詳地點取得具有殺傷力如附表所示
    之制式手槍及子彈，而持有該等制式槍彈，再與丁○○（所
    犯未經許可持有手槍罪部分，業經原審法院判處有期徒刑6
    年、併科罰金新臺幣15萬元確定）及綽號「阿弟」之真實姓
    名不詳之成年男子共同基於持有前開制式槍枝及子彈之犯意
    聯絡，於95年4月10日10時，在彰化縣和美鎮○○路35號丁○○住處，交付如附表所示之制式槍枝及子彈予丁○○，嗣
    有人如須使用時，即向負責保管者取用，而自斯時起，未經
    許可，與丁○○、「阿弟」等人輪流持有上開具有殺傷力之
    制式槍、彈，因認被告此部分涉犯槍砲彈藥刀械管制條例第
    7條第4項、第12條第4項之未經許可，持有制式槍彈罪。
二、公訴意旨認被告涉有此部分犯行，主要係以證人即共同被告
    丁○○於警詢時及檢察官偵查中之證述，並有槍枝初檢照片
    4張、查獲照片9張在卷可稽，復有如附表所示之槍枝及子彈
    扣案可資佐證。而前開槍、彈經送內政部警政署刑事警察局
    鑑定結果，認：一、送鑑貝瑞塔制式92手槍1支（槍枝管制
    編號0000000000號），研判係口徑9mm制式半自動手槍，為
    義大利BERETTA廠92FS型，槍號遭磨滅，經以電解腐蝕法重
    現結果，無法重現，槍管內具6條右旋來復線，擊發功能正
    常，可供擊發同口徑制式子彈使用，認具殺傷力。二、送鑑
    ARMSCOR制式90手槍1支（槍枝管制編號0000000000號），研
    判係口徑9mm制式半自動手槍，為菲律賓廠1911A1-09FS GI
    型，研判槍號為「0000000」，槍管內具6條右旋來復線，擊
    發功能正常，可供擊發同口徑制式子彈使用，認具殺傷力。
    三、送鑑彈匣1個，認係制式金屬彈匣，可供同案送鑑槍枝
    （槍枝管制編號0000000000號）使用。四、送鑑子彈78顆，
    認均係口徑9mm制式子彈，採樣26顆試射，均可擊發，認具
    殺傷力，有該局97年4月16日刑鑑字第0970049703號槍彈鑑
    定書1份附卷（偵緝卷第87頁背面至90頁）可稽等為其論據
    。
三、訊據被告丙○○堅決否認有何未經許可持有如附表所示之制
    式手槍、子彈之犯行，辯稱：扣案之槍、彈均非伊所有交予
    共犯丁○○輪流保管等語。經查：
(一)、證人丁○○於警詢時係證稱：扣案如附表編號一所示之槍枝
    ，當初係被告丙○○交給伊的，95年11月6日甲○○綁架案
    結束後，伊就還給被告丙○○，一直到被告丙○○出國前，
    在今（97）年初寄放在「阿弟」那裡，「阿弟」於97年2月
    中旬在彰化縣和美鎮嘉寶里，將扣案之槍交給伊使用等語（
    見臺灣臺中地方法院檢察署97年度偵字第7972號偵查卷97年
    3 月31日警詢筆錄）。惟自上開丁○○之警詢證述，僅可認
    被告於95年11月6日渠等共同強押被害人甲○○之前，有將
    如附表編號一所示之槍枝交予丁○○，並無法證明被告早於
    94年底某日，即在不詳地點取得具有殺傷力如附表所示之2
    支制式手槍及78顆子彈，及於95年4月10日10時許，在彰化
    縣和美鎮○○路35號丁○○住處，交付如附表所示之制式槍
    枝及子彈予丁○○之事實。且證人丁○○於該次警詢時亦同
    時供稱：「（問：遭警方查扣之90黑色手槍〔按：即如附表
    編號二所示之槍枝〕是否曾另犯他案？）當初槍枝所有人”
    阿弟”（真實姓名不詳）借我這把槍的時候有告訴我，這把
    槍曾在今（97）年2月間，在屏東地區因行車糾紛，曾經由
    ”阿弟”的朋友使用對空擊發1槍示威」等語，亦證稱如附
    表編號二所示之槍枝係”阿弟”之人所有，並未陳稱係被告
    所有，則依丁○○此部分之證述，自難認被告確有起訴書所
    指此部分犯行。
(二)、證人丁○○於偵查中供稱：槍枝是伊跟丙○○借的，是由「
    阿弟」拿來給伊的，不知道怎麼聯絡「阿弟」，去押甲○○
    的時候，有用那支銀色的貝瑞塔制式手槍等語、是伊與「阿
    弟」及丙○○共同持有這些扣案槍枝，由伊等輪流保管等語
    ；其於原審審理本案時則稱：扣案如附表所示之槍枝、子彈
    ，係伊向綽號「阿弟」之人借的，是「阿弟」告訴伊該槍、
    彈被告丙○○也有輪流保管，當時伊向「阿弟」借槍、彈時
    ，「阿弟」跟伊說可以，但槍枝不是他的，他要去問被告丙○○，伊之後並無問被告丙○○是否與扣案如附表所示之槍
    、彈有關，後來「阿弟」跟伊拿槍回去時，有跟伊說被告丙○○要用等語。顯然扣案之槍彈並非被告親自交給丁○○，
    而是由綽號「阿弟」之人交給丁○○，且丁○○此部分證述
    既係轉述自綽號「阿弟」之人，而其復自始至終均未能供出
    該「阿弟」者之真實姓名或年籍資料以供查證，則在無其他
    佐證之情形下，自難認其此部分傳述「阿弟」所言之證述為
    可採。
(三)、證人丁○○於原審法院另案審理時雖供陳：扣案2把手槍（
    即附表編號一、二所示槍枝）最早是94年底時，伊、被告丙○○及丙○○的小弟（綽號「阿弟」）3人如有需要用到時
    就拿去用，伊的部分是伊要用時就去向綽號「阿弟」或被告
    丙○○拿，伊有時候拿1支，有時候是2支手槍一起拿，伊最
    後一次（拿）是被告丙○○在本案抓甲○○前，就是於95年
    11月6日約半年前，同時將扣案之2支手槍及子彈（即附表所
    示之槍、彈）一起拿給伊，從該時起直到97年3月31日伊被
    警察查獲前，扣案之槍枝及子彈均是由伊1人持有等語（見
    原審97年度重訴字第1852號卷第15頁）；其於原審法院另案
    審理時再具結證稱：扣案如附表所示之槍、彈，大約於95年
    4月10日10時，在彰化縣和美鎮○○路35號處，由被告丙○○及綽號「阿弟」之人拿來給伊保管等語。惟查，被告自95
    年3月9日起至95年6月5日止，即因另案在臺灣南投看守所羈
    押中，有被告之臺灣高等法院在監在押全國紀錄表附卷（本
    院卷第105頁）可稽，則被告是否可能於95年11月6日前約半
    年前（即95年5月6日左右）將扣案如表所示之2支手槍及78
    顆子彈一起拿給丁○○，已非無疑。丁○○嗣後所稱：扣案
    如附表所示之槍、彈，大約於95年4月10日10時，在彰化縣
    和美鎮○○路35號處，由被告丙○○及綽號「阿弟」之人拿
    來給伊保管等語，則更不可能，蓋斯時被告係在南投看守所
    羈押中，自無可能於95年4月10日10時許，在彰化縣和美鎮
    ○○路35號處，與綽號「阿弟」之人將如附表所示之槍彈拿
    來給其保管，丁○○此部分證述存有重大瑕疵，自不足採信
    。且丁○○於上開警詢時即證稱：「（問：遭警方查扣之90
    黑色手槍〔按：即如附表編號二所示之槍枝〕是否曾另犯他
    案？）當初槍枝所有人”阿弟”（真實姓名不詳）借我這把
    槍的時候有告訴我，這把槍曾在今（97）年2月間，在屏東
    地區因行車糾紛，曾經由”阿弟”的朋友使用對空擊發1槍
    示威」等語，亦與其所稱扣案如附表所示之手槍及子彈，於
    95年11月6日前約半年前由被告交給伊後，直至97年3月31日
    伊被警察查獲前，均由伊1人持有等語互相矛盾，則其此部
    分證述自難採信。
(四)、檢察官另提出之槍枝初檢照片4張、查獲照片9張，以及扣案
    槍、彈經送內政部警政署刑事警察局鑑定結果，認係制式手
    槍及具有殺傷力之子彈，惟此僅能證明扣案之手槍均係制式
    手槍，扣案之子彈均具有殺傷力，尚難證明扣案之槍彈係被
    告自94年底某日，在不詳地點取得而持有，並於95年4月10
    日10時許，在彰化縣和美鎮○○路35號丁○○住處，由被告
    與「阿弟」交付予丁○○等事實，此外復查無其他積極證據
    足認被告確有檢察官所起訴此部分之犯行。原審未予詳查，
    遽認被告此部分亦罪證明確，而予以論罪科刑，自有違誤。
    被告上訴意旨，以否認此部分犯行，指摘原判決此部分不當
    ，自有理由，應由本院將原判決關於此部分予以撤銷，改諭
    知被告此部分無罪之判決。
肆、選任辯護人另認被告於98年5月14日本院接押庭訊問時，當
    庭撤回預備殺人罪之上訴，係被告意思表示錯誤所致。惟按
    ，「上訴於判決前，得撤回之。」、「為被告之利益而上訴
    者，非得被告之同意，不得撤回。」、「撤回上訴，應向上
    訴審法院為之。」、「撤回上訴，應以書狀為之。」、「撤
    回上訴者，喪失其上訴權。」刑事訴訟法第354條前段、第3
    55條、第357條第2項前段、第358條前段、第359條分別定有
    明文。查被告於98年5月14日本院接押訊問時，先係供稱：
    預備殺人部分伊沒有上訴等語，並於其下簽名確認（本院卷
    第40頁背面），經值日法官向其確認：「理由書內提及預備
    殺人部分一併上訴，有何意見」時，其再陳稱：這部分我當
    庭撤回上訴，並於「撤回預備殺人部分上訴聲請書」上簽名
    ，有該聲請書附卷（本院卷第41頁）可稽，顯見被告撤回此
    部分上訴之意思表示明確，並無錯誤可言。選任辯護人以被
    告撤回此部分上訴係被告意思表示錯誤所致，自不足採，附
    此敘明。
據上論斷，應依刑事訴訟法第第369條第1項、第364條、第301條
第1項、第299條第1項前段、第300條，槍砲彈藥刀械管制條例第
7條第4項，刑法第11條前段、第28條、第348條之1、第347條第1
項、第5項前段、第55條、第38條第1項第1款，判決如主文。
本案經檢察官乙○到庭執行職務。
中    華    民    國    98    年    7     月    7     日
            刑事第十庭  審判長法  官  林  照  明
                              法  官  蔡  名  曜
                              法  官  郭  瑞  祥
以上正本證明與原本無異。
預備殺人部分不得上訴。其餘部分得上訴。
如不服本判決應於收受送達後十日內向本院提出上訴書狀，其未
敘述上訴之理由者，並得於提起上訴後十日內向本院補提理由書
（均須按他造當事人之人數附繕本）「切勿逕送上級法院」。
                              書記官  李  妍  嬅
中    華    民    國    98    年    7     月    7     日
【附錄論罪科刑法條】
槍砲彈藥刀械管制條例第7條第1項、第4項：
未經許可，製造、販賣或運輸火砲、肩射武器、機關槍、衝鋒槍
、卡柄槍、自動步槍、普通步槍、馬槍、手槍或各類砲彈、炸彈
、爆裂物者，處死刑、無期徒刑或7年以上有期徒刑；處徒刑者
，併科新臺幣3千萬元以下罰金。
未經許可，持有、寄藏或意圖販賣而陳列第一項所列槍砲、彈藥
者，處5年以上有期徒刑，併科新臺幣1千萬元以下罰金。
槍砲彈藥刀械管制條例第12條第4項：
未經許可，持有、寄藏或意圖販賣而陳列子彈者，處5年以下有
期徒刑，併科新臺幣3百萬元以下罰金。
刑法第347條第1項、第5項：
意圖勒贖而擄人者，處死刑、無期徒刑或 7 年以上有期徒刑。
因而致人於死者，處死刑、無期徒刑或 12 年以上有期徒刑；致
重傷者，處死刑、無期徒刑或 10 年以上有期徒刑。
犯第1項之罪，未經取贖而釋放被害人者，減輕其刑；取贖後而
釋放被害人者，得減輕其刑。
刑法第348條之1：
擄人後意圖勒贖者，以意圖勒贖而擄人論。
附表：
一、BERETTA廠製92FS型制式手槍1支（含彈匣1個，槍枝管制編
    號：0000000000號）。
二、菲律賓ARMSCOR廠製1911A1-09FSGI型制式半自動手槍1支（
    含制式彈匣1個，槍枝管制編號：0000000000號）（已另案
    沒收）。
三、口徑9mm制式子彈78顆（其中26顆業經鑑驗試射擊發後已不
    具殺傷力）（已另案沒收）。


司法院資訊處製作；財團法人民間司法改革基金會備份。
